臺灣板橋地方法院民事判決　　　　　 93年度保險簡上字第4號
上　訴　人　乙○○
被上訴人　　華南商業銀行股份有限公司
法定代理人　丁○○
訴訟代理人　甲○○
上列當事人間請求侵權行為損害賠償事件，上訴人對於中華民國
93年5 月17日本院板橋簡易庭93年度板保險簡字第11號第一審判
決提起上訴，經本院於94年1 月26日言詞辯論終結，判決如下：
    主  文
原判決關於不利於上訴人部分及該部分假執行之宣告暨除確定部
分外訴訟費用之裁判均廢棄。
右廢棄部分，被上訴人在第一審簡易之訴駁回。
第一審（除確定部分外）、第二審訴訟費用由被上訴人負擔。
    事實及理由
一、被上訴人主張：上訴人於民國（下同）90年10月3 日12時30
    分許，駕駛HL─8300號自用小客車行經苗栗市台十三線、陽
    明山莊路口時，於路口占用來車道提前左轉彎，而撞擊由訴
    外人曾華清駕駛、被上訴人所承保之國聯生物科技股份有限
    公司所有（下稱被保險人）Q8─8688號自用小客車，致該車
    受有損害，被上訴人已依保險契約賠付被保險人新台幣（下
    同）241,418 元，爰依保險法第53條規定，代位被保險人依
    侵權行為法律關係提起本訴等語（被上訴人於原審聲明：(一)
    上訴人應給付被上訴人241,418 元及自92年10月25日起至清
    償日止，按年息百分之五計算之利息。原審判決：(一)上訴人
    應給付被上訴人36,819元及自92年10月25日起至清償日止，
    按年息百分之五計算之利息。(二)被上訴人其餘之訴駁回。上
    訴人就其敗訴部分聲明不服提起上訴，被上訴人就其敗訴部
    分則未聲明不服，而告確定。）。併為答辯聲明：駁回上訴
    。
二、上訴人就其於前揭時、地駕駛HL─8300號自用小客車與上訴
    人所承保、由曾華清駕駛被保險人所有之Q8─8688號自用小
    客車撞擊之事實固不爭執，惟辯稱：本件車禍之發生係因曾
    清華所駕車輛闖紅燈所致，上訴人並無過失。退步言之，縱
    上訴人有過失，惟上訴人車輛亦受損，因而支出修復費用
    42,000元，如依原審斟酌之雙方過失程度比例各為百分之五
    十為當的話，則曾華清應賠償上訴人21,000元，上訴人依法
    得主張抵銷。又上訴人曾於92年間就同一原因事實向臺灣苗
    栗地方法院簡易庭訴請上訴人賠償，惟嗣後撤回該訴訟，迄
    今再為請求，已罹於二年短期時效等語。併為上訴聲明：(一)
    原判決不利於上訴人部分廢棄。(二)右廢棄部分，被上訴人在
    第一審簡易之訴駁回。
三、兩造不爭執事項：
  (一)上訴人於90年10月3 日12時30分許，駕駛HL─8300號自用小
    客車行駛台十三線由苗栗往銅鑼方向行駛，駛至台十三線、
    陽明山莊路口時，欲左轉駛入公館交流道時，與曾華清所駕
    駛（由被上訴人承保）、自銅鑼往苗栗方向行駛之被保險人
    所有Q8─8688號自用小客車撞擊後，上訴人車輛復遭後方由
    訴外人丙○○所駕駛、亦欲左轉之S2─2571號自用小客車自
    後撞擊。上開事故路口，當時行車管制號誌正常運作。
  (二)被上訴人前曾於92年間以同一原因事實，對上訴人向臺灣苗
    栗地方法院簡易庭（92年度苗簡字第292 號）起訴，為與本
    件相同之請求，嗣經被上訴人撤回上開起訴。
四、兩造爭執要點：(一)就本件車禍之發生，上訴人是否有過失？
    (二)如上訴人有過失，被上訴人所承保車輛之駕駛人曾華清是
    否與有過失？上訴人是否因而得就其車輛損害所支出之修復
    費用主張抵銷？(三)被上訴人請求權是否已罹於二年短期時效
    ？
五、經查，原審向苗栗縣警察局苗栗分局調取本件車禍肇事資料
    結果，曾華清於警詢時陳稱：我駕駛自小客Q8─8688號由銅
    鑼往苗栗方向欲往頭份，不慎與HL─8300欲左轉彎（按即上
    訴人車輛）發生車禍。當時我時速30公里，車輛左前輪上方
    鈑金、引擎蓋水箱、大燈、保險桿損壞。我係按號誌行車，
    對方急轉彎等語。上訴人於警詢時陳稱：我駕HL─8300自小
    客行駛台十三線由聯合工專欲左轉往公館交流道方向行駛，
    於陽明山莊紅綠燈處，與對向而來之Q8─8688自小客車（即
    曾華清所駕車輛）對撞，車後方遭S2─2571自小客車（即訴
    外人丙○○所駕車輛）追撞。當時時速30公里，前保險桿及
    引擎蓋凹損、保險桿損壞。水箱及引擎固定腳鎖均破壞等語
    。訴外人丙○○於警詢時陳稱：我駕S2─2571自小客，由台
    十三線聯合工專左轉往公館交流道方向行駛，行經陽明山莊
    紅綠燈處追撞HL─8300自小客車（即上訴人車輛）後方等語
    ，核與警製Ａ３類道路交通事故調查報告表簡易示意圖所示
    ：曾華清駕車由銅鑼往苗栗方向直行，上訴人由苗栗往銅鑼
    方向行駛欲左轉往高速公路公館交流道時，二人所駕車輛發
    生碰撞相符。按汽車行至交叉路口，左轉彎時，應距交叉路
    口30公尺前顯示方向燈或手勢，行至交叉路口中心處左轉，
    並不得占用來車道搶先左轉，道路交通安全規則第102 條第
    1 項第4 款定有明文。依前開現場圖所示，被上訴人左轉彎
    時，未依前開規定，行至交叉路口中心處即提前左轉，且占
    用來車道，致與對向行駛而來之曾華清所駕車輛發生撞擊，
    且依肇事當時情況，並無不能注意之情事，竟疏未注意，違
    反前開道路交通全規則，肇致本件車禍，上訴人就本件車禍
    之發生自有過失。此外，台灣省竹苗區車輛行車事故鑑定委
    員會、台灣省車輛行車事故覆議鑑定委員會，亦均同此認定
    ，此有台灣省竹苗區車輛行車事故鑑定委員會90年12月17日
    竹鑑字第901228號函、台灣省車輛行車事故覆議鑑定委員會
    93 年4月5 日府覆議字第93 10150號函等影本各一件附於原
    審卷可稽。上訴人辯稱其無過失等語，委無足取。被上訴人
    所承保被保險人之Q8─8688號自用小客車人因此受有損害，
    被上訴人已依保險契約賠付被保險人241,418 元，已據其於
    原審提出估價單四紙、統一發票一件、汽車保險賠款滿意書
    一件等影本為證。且上訴人之上開過失行為與被上訴人所承
    保車輛之損害間，有相當因果關係，亦屬灼然。因此，被上
    訴人主張基於侵權行為法律關係及保險代位，請求上訴人負
    損害賠償責任，於法有據，應可採信。
六、上訴人雖辯稱曾華清駕車闖紅燈，亦與有過失，造成上訴人
    車輛受損，故上訴人得主張抵銷等語，惟為被上訴人所否認
    ，上訴人就主張曾華清與有過失之該有利於己之事實，自應
    負舉證責任（見民事訴訟法第277 條規定）。查上訴人於本
    院陳稱：「我是左轉車道直接行駛，不是等紅燈後起步，我
    前面沒有車子被撞的地點距離停止線約3 、4 公尺左右」等
    語（見本院94年1 月26日言詞辯論筆錄），惟其所聲請訊問
    之證人丙○○於本院證稱：「當時車禍發生，『我和上訴人
    的車是停下來等紅燈準備左轉，當時有專用的左轉燈號，我
    和上訴人的車是看到左轉燈號亮燈，才會起步左轉』，我剛
    起步，因為上訴人的車突然停下來，我煞車不及就撞上去了
    ，『我確定上訴人也是等左轉燈號亮之後才起步的』，我看
    不到另外一台車（按：指曾華清車輛）開過來的情形，因為
    我的底盤比較低。我沒有印象是否有向警員講燈號的事情，
    因為已經事隔2 、3 年了，該處燈號後來有變更，我與上訴
    人所走的都是內側車道，該處是雙向總共四個車道，有斑馬
    線，我當起步就撞上上訴人的車了」等語（見本院93年8 月
    2 日準備程序筆錄），該證人證述上訴人係停紅燈後，見左
    轉專用號誌亮起後，始起步等語，核與上訴人所辯稱上訴人
    並非停紅燈後起步左轉，而係在左轉車道直接行駛等語之情
    顯然不符。其次，兩造不爭執系爭車禍發生之路口之行車管
    制號誌正常運作，然據上訴人、曾華清、證人丙○○之前開
    警詢筆錄（見原審卷第13、14、15頁），該三人卻無一於車
    禍甫發生之際、警察至現場製作筆錄時提及任何有關對方或
    另一方有闖紅燈之嚴重交通違規行為致造成車禍之陳述，則
    曾華清是否果如上訴人所稱有闖紅燈情形，顯非無疑。再者
    ，依警製A3類道路交通事故調查報告表之現場圖（見原審卷
    第12頁）所示，上訴人車輛與曾華清車輛之撞擊位置係位於
    在斑馬線旁，上訴人車身前大半部均停在斑馬線上，其車輛
    左後角則幾乎是停在中間分向線與停止線的交叉點處，而曾
    華清車輛則係位於斑馬線前，依上開兩車撞擊位置所示，足
    見曾華清車輛顯已行駛通過該路口中心，並即將通過路口完
    畢時，與提前左轉、剛通過停止線之上訴人車輛發生撞擊。
    綜上開各情，均不足以證明曾華清有闖紅燈之情形，則上訴
    人辯稱曾華清闖紅燈而與有過失云云，要無足採。曾華清既
    無過失，則上訴人主張以其車輛損害所支出之修復費用主張
    抵銷云云，亦非有據。
七、按因侵權行為所生之損害賠償請求權，自請求權人知有損害
    及賠償義務人時起，二年間不行使而消滅。民法第197 條第
    1 項前段定有明文。本件車禍發生時間為90年10月3 日，被
    上訴人雖曾於92年間以本件車禍同一原因事實，對上訴人於
    台灣苗栗地方法院簡易庭（92年度苗簡字第292 號）提起與
    本件相同請求之訴訟，嗣經撤回起訴，此為兩造所不爭執，
    並經上訴人提出臺灣苗栗地方法院簡易庭92年度苗簡字第29
    2 號之通知撤回函件影本一件（經提示被上訴人後當庭發還
    上訴人），則依民法第131 條：「時效因起訴而中斷者，若
    撤回其訴，或因不合法而受駁回之裁判，其裁判確定，視為
    不中斷。」規定，因被上訴人撤回上開於臺灣苗栗地方法院
    簡易庭之訴訟，時效視為不中斷，則被上訴人之請求權時效
    應至92年10月2 日止，惟被上訴人迄92年10月6 日始聲請核
    發支付命令（其後因上訴人聲明異議而視為起訴），顯已逾
    越2 年短期時效，故上訴人抗辯被上訴人請求權已罹於時效
    等語，堪予採信。則上訴人拒絕賠償，為有理由。
八、綜上所述，上訴人抗辯曾華清與有過失雖不足取，惟其所辯
    被上訴人請求權已時效消滅，其得拒絕給付，於法有據，應
    開採信。則被上訴人請求上訴人賠償Q8─8688號自用小客車
    之修復費用等語，既已罹於時效，乃不足採。從而，被上訴
    人本於侵權行為及保險代位法律關係，請求上訴人給付241,
    418 元及法定遲延利息，為無理由，不應准許。原審判命上
    訴人給付36,819元及自92年10月25日起至清償日止之法定遲
    延利息，並依職權為假執行之宣告，自有未洽。上訴意旨指
    摘原判決不當，求予廢棄改判，為有理由。自應由本院予以
    廢棄改判如主文第2 項所示。
九、本案事證已臻明確，兩造其餘主張陳述及所提之證據，經審
    酌後認於本判決結果不生影響，爰不一一論述，附此敘明。
十、結論，本件上訴為有理由，依民事訴訟法第436 條之1 第3
    項、第450 條、第78條，判決如主文。
中　　華　　民　　國　　94　　年　　2 　　月　　16　　日
                  民事第一庭    審判長法　官　李行一
                                      法　官　周舒雁
                                      法　官　陳翠琪
以上正本證明與原本無異
本判決不得上訴
中　　華　　民　　國　　94　　年　　2 　　月　　16　　日
                                      書記官　蔡亦鈞
